臺灣士林地方法院小額民事判決
111年度湖小字第1317號
原      告  華美航運股份有限公司


法定代理人  彭雲慶  
訴訟代理人  朱文德  
被      告  優昇商用不動產有限公司

法定代理人  葉孺正  
訴訟代理人  高啟翔  
上列當事人間請求返還報酬事件，經本院於民國111年8月18日言
詞辯論終結，判決如下：
    主    文
原告之訴駁回。
訴訟費用由原告負擔。
    理由要領
一、本件依民事訴訟法第436條之18第1項規定，記載主文及下列
    第二項之判斷，其餘理由省略。　　
二、本院之判斷
  ㈠兩造所簽定之不動產出租委託書（下稱系爭委託書）第6條（
    下稱系爭約款，見本院卷第15頁）並未附有停止條件：
　⒈按，民法第98條雖然規定：「解釋意思表示，應探求當事人
    之真意，不得拘泥於所用之辭句。」。惟按，解釋契約時，
    如契約文字已表示當事人之真意，無須別事探求者，即無須
    反捨契約文字而更為曲解。是以，倘契約約定明確，其內容
    又無違反公序良俗、強制規定，或顯然違反誠信原則之情形
　　，當事人即應受契約約定之拘束（最高法院97年度台上字第
    1676號判決意旨參照）。另所謂條件，乃係當事人以將來客
    觀上不確定的事實之發生與否而決定該法律行為效力。
　⒉經查，系爭約款之內容為：「仲介居間報酬服務費：㈠若乙方
    （即被告）介紹之承租人承租以上房屋（即下述之系爭不動
    產）時，出租人（即原告）同意支付居間報酬。租約兩年期
    或以上時，依月租金（含扣繳稅額）100%計收。未滿兩年一
    律依月租金（含扣繳稅額）50%收取。若甲方（即原告）係
    自行與承租方協商或簽約，無論乙方是否知情，亦適用以上
    報酬約定。㈡如承租人支付定金後反悔不租，致定金由甲方
    沒收，該沒收定金之50%歸為乙方該次仲介服務費。」究其
    文義，並無任何不明確之處，且未附有條件，單純係就系爭
    委託書所載不動產（即門牌號碼：臺北市○○區○○路0段000號
    2樓房屋與該房屋附屬之1個停車位，下合稱系爭不動產）倘
    經被告居間仲介，而令原告得與第三人成立租賃契約時，原
    告本於委託人地位，應付之居間報酬數額若干而為約定。亦
    即，如果經仲介而成立之租賃契約為2年或2年以上者，應付
    相當於該租約1個月租金之居間報酬，如果成立之租約未滿2
    年者，則應付相當於該租約半個月租金之居間報酬。至於原
    告主張系爭約款附有「停止條件」，指稱倘若該成立之房屋
    租賃契約嗣後經履行部分未滿2年者（包含本件之系爭租約
    嗣因契約雙方合意期前終止情形），被告只能要求相當於半
    個月租金之居間報酬云云，係原告單方對於系爭約款之解釋
    ，並非可採。
  ㈡原告援引系爭約款請求被告返還半數居間報酬，並非有據：
　⒈查，經被告之居間仲介，原告先前已就系爭不動產與訴外人
    毅傳媒控股股份有限公司（下稱毅傳媒公司）簽訂房屋租賃
    契約，約定租期自民國110年10月16日起至113年10月15日止
    （計3年），每月租金新臺幣（下同）15萬元（下稱系爭租
    約）等情，有臺灣臺北地方法院所屬民間公證人鄭艾侖做成
    之公證書暨原告與毅傳媒公司簽訂之房屋租賃契約（見本院
    卷第17至21、23至29頁）在卷可佐，且為兩造所不爭執，堪
    以認定。而系爭約款並未附有條件，已如上述，是則被告依
    系爭約款向原告收取相當於系爭租約1個月租金、即15萬元
    之居間報酬服務費，即非無據。
　⒉至於原告嗣因其他原因，而於111年5月15日與毅傳媒公司雙
    方合意終止系爭租約（詳原證3，見本院卷第31頁），則屬
    嗣後之偶發事件，且無證據可資證明原告與毅傳媒公司合意
    終止系爭租約乙事，與被告之行為有何關聯性。準此，原告
    援引系爭約款，主張系爭租約經履行之部分未滿2年，被告
    應返還前已收取居間報酬之半數（即7萬5,000元）云云，即
    難認有據，無從准許。
中　　華　　民　　國　　111 　年　　9 　　月　　16　　日
                  內湖簡易庭  法　官　施月燿
以上為正本係照原本作成。
如不服本判決，應於送達後20日內，向本院提出上訴狀並應記載
上訴理由，表明關於原判決所違背之法令及其具體內容與依訴訟
資料可認為原判決有違背法令之具體事實，如於本判決宣示後送
達前提起上訴者，應於判決送達後20日內補提上訴理由書（須附
繕本）。
中　　華　　民　　國　　111 　年　　9 　　月　　16　　日
                              書記官  朱鈴玉